最高法院民事判決　　　　　　九十四年度台上字第二三三一號
　　上　訴　人　丙○○
　　　　　　　　　　　　巷2弄.
　　訴訟代理人　黃淑琳律師
　　　　　　　　江肇欽律師
　　被 上訴 人　甲○○
　　　　　　　　　　　　號
　　　　　　　　乙○○
　　　　　　　　　　　　3樓
　　共　　　同
　　訴訟代理人　林家駿律師
上列當事人間請求損害賠償事件，上訴人對於中華民國九十三年
六月十六日台灣高等法院更審判決（九十二年度重訴更(一)字第一
號），提起上訴，本院判決如下：
    主  文
原判決關於駁回上訴人其餘之訴及該訴訟費用部分廢棄，發回台
灣高等法院。
    理  由
本件上訴人主張：被上訴人乙○○所僱用之水電工即被上訴人甲
○○，於民國八十八年六月十五日下午三時許，在坐落台北縣板
橋市○○路○段二八五巷二八號房屋後之鐵架頂篷上為配接水管
切割孔洞時，本應注意電焊機切割時產生之火星溫度極高，易引
燃鄰物，隨時採取必要之安全措施，當時並無不能注意之情事，
竟疏未注意防範，致電焊火花引燃伊所承租同巷二弄三五號一樓
房屋通風管壁內之黏膠，並延燒伊妻陳美惠即京觀企業社放置倉
庫內之模型、原料、成品、半成品及電器等物品。伊已於同年十
二月一日，自陳美惠及房屋出租人蔡大猷受讓其對被上訴人之損
害賠償請求權，伊受有廠房油漆及冷氣設備更換費新台幣（下同
）二十五萬九千元、材料費八十七萬九千四百元、客戶半成品七
十四萬一千元、停工二月支出薪資、房租暨水電費二十三萬一千
元，合計二百十一萬零四百元損害等情，爰於刑事訴訟程序附帶
提起民事訴訟，並依民法第一百八十四條第一項前段、第一百八
十八條第一項前段及第一百八十九條但書等規定，求為命被上訴
人如數連帶給付並自訴狀繕本送達之翌日起加計法定遲延利息之
判決。（按：上訴人原請求被上訴人及林劉牡丹連帶給付四百二
十三萬四千三百三十七元本息，原審於更審前除判命被上訴人連
帶給付上開二百十一萬零四百元本息外，其餘判決上訴人敗訴，
該部分已因其未上訴而告確定，不另贅列。又原審於更審時已判
命被上訴人連帶給付二十三萬五千元本息，該部分亦因未逾法定
上訴標的數額不得上訴而告確定。）
被上訴人則以：本件火災前曾下雨，地面潮濕，當時甲○○係在
高處電焊，火花自上方飛下，未達通風管上方即已熄滅，不可能
引起火災，刑事判決甲○○有罪，並不正確，上訴人不應要求伊
賠償。上訴人所提之索賠清單、估價單、收據等不足證明確實損
害額，非得採為實際損失之依據，另僅提出和解書及支票未舉證
其損失之確實價額，亦與民法第一百九十六條所定請求之範圍有
間。停工期間之薪資、房租、及水電支出部分，僅提出其單方面
製作之薪資表，且其所受之房租、水電、薪資支出之損害與火災
間無相當因果關係等語，資為抗辯。
原審除判命被上訴人連帶給付二十三萬五千元本息外，並就其餘
請求連帶給付一百八十七萬五千四百元本息之訴判予駁回，無非
以：上訴人主張之事實，有台北縣消防局火災證明書及現場照片
可稽，且為被告所不爭，堪信為真正。被上訴人雖以前開情詞置
辯，惟查當天僅下細雨，此觀現場照片之地面並未潮溼自明，且
使用電焊機焊割鐵皮會產生火星，乃事所常見，不因天候而有影
響，被上訴人甲○○施工處之鐵架頂篷與上訴人承租之系爭倉庫
間僅有狹小間隙，而施工鐵皮之未完成半圓缺口與通風管間十分
接近，亦有現場照片可憑，顯然無法排除甲○○焊融鐵皮時所迸
出火星引起本件火災之可能性。又依台北縣消防局火災原因調查
報告書所載、證人許智凱之證詞及甲○○於刑事案件之陳述及甲
○○已因公共危險罪被判處有期徒刑三月確定等情觀之，甲○○
否認電焊迸出之火花引起火災云云，即不足採，並應負侵權行為
損害賠償責任。又甲○○係受僱於乙○○，當其在現場電焊時，
乙○○亦在現場一樓綁鋼筋，已據乙○○於刑事法院陳明，乙○
○對甲○○電焊時所迸出之火花可能引燃週遭之下方物品，當亦
可知，其疏未囑咐甲○○為必要之防範措施，致甲○○電焊時引
起火災，自有監督不周情事，則其對甲○○執行職務所生之損害
，即應與之連帶負損害賠償責任。其次，上訴人請求被上訴人連
帶賠償廠房油漆及冷氣設備更換費用二十五萬九千元、材料損失
八十七萬九千四百元、賠償客戶半成品七十四萬一千元、停工二
月支出薪資、房租及水電費共二十三萬一千元，合計二百十一萬
零四百元，固據其提出估價單、收據、和解書、支票、送貨單、
薪資表、讓渡契約書、郵政掛號回執等為證，但除其中陳美惠因
上開火災燒燬之訴外人名仕刺繡品有限公司委託加工衣物賠償二
十三萬五千元本息部分，其請求連帶給付應予准許外，其餘部分
被上訴人否認所有單據之真正，經迭次向上訴人闡明應證明其提
出之單據為真正及確有該等損害及支出，但上訴人稱其無法舉證
證明，又其提出房東蔡大猷之讓渡契約書，被上訴人否認讓渡契
約書所載之鐵架、油漆、水電材料等單據真正，上訴人並未能舉
證證明確有該等損害費用之支出，且房租及水電費原即應支出，
與火災並無相當因果關係。從而，上訴人據以請求被上訴人連帶
給付該一百八十七萬五千四百元本息，為無理由，不應准許等詞
，為其判斷之基礎。
按當事人已證明受有損害而不能證明其數額或證明顯有重大困難
者，法院應審酌一切情況，依所得心證定其數額，民事訴訟法第
二百二十二條第二項定有明文。查上訴人請求被上訴人連帶賠償
廠房油漆及冷氣設備更換費用、材料損失、賠償客戶半成品、停
工二月支出薪資、房租及水電費等損害計一百八十七萬五千四百
元部分，已據其提出估價單、收據、和解書、支票、送貨單、薪
資表、讓渡契約書、郵政掛號回執等為證，雖為被上訴人所否認
，且未舉證證明該單據為真正及確有該損害費用之支出，但上訴
人似已證明其受有各該項損害，依上說明，則能否逕以其未舉證
證明單據為真正及確有損害費支出，即為其敗訴之判決，已滋疑
問。原審未遑再進一步調查審認，並依上開規定，審酌一切情況
，依所得心證定其數額，未免速斷。又房租及水電費損害部分，
原判決既認定該費用為上訴人原應支出，則上訴人請求之真意是
否係指因火災而停止營業之損失？原審未遑詳為推闡清楚，遽以
該費用與火災並無相當因果關係而為其不利之論斷，亦有可議。
上訴論旨，執以指摘原判決不利於己部分為不當，求予廢棄，不
能認為無理由。
據上論結，本件上訴為有理由。依民事訴訟法第四百七十七條第
一項、第四百七十八條第二項，判決如主文。
中　　華　　民　　國　九十四　年　 十二 　月　二十二　日
                      最高法院民事第八庭
                          審判長法官  朱　建　男
                                法官  顏　南　全
                                法官  許　澍　林
                                法官  袁　靜　文
                                法官  鄭　傑　夫
      本件正本證明與原本無異
                                      書  記  官
中　　華　　民　　國　九十五　年　　一　　月　　五　　日
                                                Ａ
